【裁判字號】    95,交聲,26
【裁判日期】    950227
【裁判案由】    聲明異議
【裁判全文】
臺灣高雄地方法院交通事件裁定          95年度交聲字第26號
原處分機關  高雄市政府
異  議  人  甲○○
即受處分人
上列受處分人因聲明異議案件，對於高雄市交通事件裁決94年12
月28日所為之處分（原處分：高市府交裁字第裁32－V00000000
號裁決書），聲明異議，本院裁定如下：
    主  文
原處分撤銷。
甲○○不罰。
    理  由
一、異議意旨略以：原處分機關以異議人即受處分人甲○○所有
    之YDE －288 號機車，於94年9 月21日15時19分許，由一位
    男性駕駛人駕駛，行經屏東縣屏東市○○路與大興路口時，
    因騎乘機車未帶安全帽，經警持紅旗攔停竟不服取締加速駕
    車逃逸，因依道路交通管理處罰條例第31條第6 項、第60條
    第1 項，裁處罰鍰新臺幣3500元；惟斯時伊在高雄市○○路
    「麻辣e 族」上班，直到當天晚上10點才下班，且機車一直
    停放在店門口，自無可能至屏東市違規，可能係警察看錯車
    牌或遭他人冒用車牌，爰依法聲明異議等語。
二、按犯罪事實應依證據認定之，無證據不得認定犯罪事實；又
    不能證明被告犯罪者，應諭知無罪之判決，刑事訴訟法第
    154 條第2 項、第301 條第1 項分別定有明文。而法院受理
    有關交通事件，準用刑事訴訟法之規定，道路交通管理處罰
    條例第89條亦定有明文。是交通違規行為應依證據認定之，
    非有積極證據足以證明行為人之交通違規事實，不能遽以推
    斷而認定行為人有何違規行為（最高法院30年上字第816 號
    、76年臺上字第4986號判例意旨參照）。再按執行交通勤務
    警察依法律規定製單舉發違反道路交通管理處罰條例所列之
    違規事實，並由公路主管機關加以處罰，係行政機關執行公
    權力措施而對外直接發生法律效果之單方行政行為，本質上
    為行政處分，受處分人不服公路主管機關所為之處罰，依道
    路交通管理處罰條例第87條之規定向管轄地方法院聲明異議
    ，自屬行政救濟程序。至行政救濟程序舉證責任之分配，早
    期雖曾採行「行政處分公定力理論」，即主張依據法令所為
    之行政處分係屬違法之人，應對其根據事實負舉證責任，但
    此係立於行政權對私人具有優越性之前提，已為今日學說及
    實務所不採，今日學說及實務承認行政訴訟上當事人之法的
    對等性觀念，認為行政救濟程序之舉證責任分配，應採民事
    訴訟上舉證責任分配原則，加以修正後，準用於行政救濟程
    序，行政法院85年度判字第960 號判決可供參酌。換言之，
    公路主管機關對於人民有所處罰，必須確實證明其違法事實
    ，倘不能證明違法事實之存在，其處罰即不能認為合法，87
    年10月28日修正之行政訴訟法第136 條明文規定準用民事訴
    訟法第277 條舉證責任分配之原則即揭櫫此意旨。從而，道
    路交通案件處理辦法第4 條雖規定聲明異議案件之處理，準
    用刑事訴訟法有關規定，惟依前揭說明及規定，刑事訴訟法
    有關證據之規定與前揭意旨抵觸部分，即不應準用於屬行政
    救濟程序之交通案件聲明異議程序。
三、經查，本件原處分機關裁決異議人即受處分人甲○○所有之
    YDE －288 號機車，於94年9 月21日15時19分許，由一位男
    性駕駛人駕駛，行經屏東縣屏東市○○路與大興路口時，經
    警持紅旗攔停竟不服取締加速駕車逃逸之違規事實，係以上
    開事實為為屏東縣警察局保安隊警員乙○○所逕行舉發為其
    論據；而據證人乙○○於本院95年1 月25日調查時證稱如下
    ：【法官問證人：本件是否你舉發？證人答：是的。當時我
    是從下午十四點到十六之勤務，在屏東市取締，而這件是騎
    車騎士沒有戴安全帽，當時我手上有拿一張白紙，我欄他，
    他並沒有停，所以我才記下車牌。法官問：車牌什麼顏色？
    證人答：白底黑字。重機車。黑色車身。我回去查車籍資料
    ，車輛顏色有符合，且這個車牌號碼我記得沒有錯，因為我
    是馬上記下的。法官問證人：何人騎乘的？證人答：是壹個
    男的騎乘的。法官問證人：該名男子幾歲人？證人答：二十
    五到三十歲之間。法官問證人：有無何特徵？證人答：身材
    有點腫腫的。衣服顏色看不出來。法官問證人：攔停對方之
    反應？證人答：他並無要停下之意思，那裡是雙向車道，他
    就轉向另壹個車道，所以我馬上記下車牌。法官問證人：何
    廠牌、幾ＣＣ？證人答：不知道。】等語。據此而論，證人
    乙○○於取締本件違規時，連目標比車牌大且顯著之駕駛人
    所穿之衣服顏色、機車廠牌都看不出來，則又豈能準確無誤
    的記住車牌號碼；從而異議人辯稱取締之警察有可能看錯車
    牌，尚非無據。又異議人雖稱因伊離職而當時所服務之公司
    不願意出具證明書證明本件警察所稱伊所有機車違規之時間
    伊在高雄上班，且機車擺放在高雄而無上開違規事實；然據
    證人乙○○證述當時之機車駕駛人為男性，則本件違規事件
    發生時，異議人是否在高雄上班，已不具意義；況上揭取締
    之警察既無積極證據證明異議人即受處分人所有之機車有前
    述違規事實，依罪疑惟輕之原理，自應為異議人所有機車無
    前揭違規事實之認定。原處分未予詳查，遽予裁罰，尚有未
    洽，本件異議為有理由，原處分應予撤銷，另諭知異議人不
    罰。
四、據上論斷，應依道路交通案件處理法第20條，裁定如主文
中    華    民    國    95    年    2     月    27    日
                    交通法庭  法  官  張世賢
以上正本證明與原本無異。
如不服本裁定應於送達後5日內向本院提出抗告狀。
中    華    民    國    95    年    2     月    27    日
                                書記官  唐美玲


司法院資訊處製作；財團法人民間司法改革基金會備份。
